【裁判字號】    92,交抗,184
【裁判日期】    921015
【裁判案由】    聲明異議
【裁判全文】
臺灣高等法院臺南分院刑事裁定           九十二年度交抗字第一八四號     潛
      抗  告  人
      即 異 議人  甲  ○  ○.
右抗告人因違反道路交通管理處罰條例案件，不服臺灣台南地方法院中華民國九十二
年八月二十二日裁定（九十二年度交聲字第二三三號），提起抗告，本院裁定如左：
      主      文
抗告駁回。
      理      由
一、抗告意旨略以：原審裁定，有下述不合法：
(一)水利法第七十八條第六款規定，河川區域內禁止在指定通路外行駛車輛，其中「
    指定通路」應指專供防汛、救災、維護道路車輛行駛之指定通路，非指得作為一
    般車輛行駛之替代道路。抗告人所駕駛車輛為載運砂石之曳引車，非防汛車輛，
    有水利署第四河川局警告標示可憑，原審法院竟認警告標示未禁止抗告人車輛行
    駛，顯於法不合。
(二)警察機關指稱經濟部第四河川局同意砂石車暫時行駛河川便道，此僅為片面之辭
    ，並無確切證據可證明；且依水利法第七十八條第六款規定，該警告標示應為適
    當修正，但至今未見更正警告標示，顯為主管機關過失，原審裁定未加詳查，為
    此提起抗告，請求撤銷原審裁定云云。
二、按汽車駕駛人，駕駛汽車有不遵守公路或警察機關，依第五條規定所發布命令者
    之情形，而本章各條無處罰之規定者，處新台幣九百元以上一千八百元以下罰鍰
    ，並記違規點數一點，道路交通管理處罰條例第六十條第二項第二款及第六十三
    條第一項第一款分別定有明文。次按，為維護道路交通安全與暢通，公路或警察
    機關於必要時，得就指定某線道路或某線道路區段禁止或限制車輛、行人通行，
    或禁止穿越道路，或禁止停車及臨時停車事項發布命令，道路交通管理處罰條例
    第五條第一款亦定有明文。因道路交通規劃具因地制宜特性，是為維護道路之通
    暢及其供運輸之效用，該條所指禁止或限制通行之「車輛」，如有合理且必要之
    理由，可僅針對載運特種貨物之車輛加以禁止或限制其通行，此依臺灣省政府警
    務處警交字第二三二六○號函釋自明。
三、經查：
(一)抗告人不否認於民國九十二年一月十日上午八時三十四分許，駕駛車牌號碼八Ｒ
    －一二八號營業貨櫃曳引車，行經於發布有禁止砂石車通行命令之南投縣省道台
    十六線公路十八公里處，有南投縣警察局投警交字第ＪＣ0000000號舉發
    違反道路交通管理事件通知單、該警察局集集分局九十二年三月十日投集警交字
    第○九二○○○四三○八號函、九十二年七月十五日投集警交字第○九二○○一
    ○○三九號函及所附之警員報告書各一份附卷可證。抗告人行經之省道台十六線
    公路十六公里處係位於南投縣水里鄉頂崁村台十六、台二十一線苗圃三岔路口至
    集集鎮台十六線十一公里加五百公尺路段之間，該路段業經南投縣政府發布禁駛
    砂石車輛公告在案，有該縣警察局九十一年九月二十六日府授警交字第○九一○
    一六八五五五○號公告影本可佐（見原審卷九十二年交聲字第二三三號第三十四
    頁）。
(二)抗告人雖辯稱：其係依照水利法第七十八條規定及該路段標示行駛車輛，且抗告
    人駕駛之砂石車非防汛車輛，不應行駛於該河道區域云云，惟經濟部水利署第四
    河川局所設警告標示內容為「敬告堤防構造物禁止私設越堤通路，禁止所有車輛
    通行，違者依水利法究辦」。係指堤防構造物上禁止私人設置越堤通路而言，至
    於由主管機關所允許指定設置之越堤通路，則不在禁止之內。本件替代道路即河
    床便道，既屬主管機關允許指定者，則連接該河床便道之越堤通路，自不受上開
    警告標示內容之限制。基此可知，南投縣政府警察局指定砂石車行駛屬河床便道
    之替代道路，不僅未違反現行水利法相關規定，且與經濟部水利署第四河川局
    設立之警告標示禁止內容，亦無任何衝突之處。
(三)按道路之目的在於供一般公眾通行、運輸，而特殊道路固有其特殊用途，但非謂
    其不得作一般使用，如其因路況、車流量或其他事故而致道路無法使用，則行政
    主管機關為維護交通秩序及公共利益，自得於法令限制範圍內，本於裁量權為適
    當之車輛行駛、使用限制或指定特殊道路以代原道路之使用，此觀道路交通管理
    處罰條例第五條第一項規定自明。本件抗告人行駛砂石車之台十六線路段，既經
    行政主管機關以避免空氣污染、影響生活安寧及為確保該路段沿線居民安全及安
    寧，公告禁行砂石車輛，此有南投縣政府九十二年五月二十七日府授警交字第○
    九二○○九四七五六○號函影本可稽（見原審卷第十九頁）。抗告人明知該路段
    禁行砂石車，仍駕駛砂石車行經該路段，違規時間，相關替代道路亦未有損壞致
    不堪行駛情形，有南投縣警察局集集分局九十二年七月十五日投集警交字第○九
    二○○一○○三九號函所附之警員報告書載明可考（見原審卷第三十三頁）。抗
    告人於前開時、地，駕駛汽車而不遵守警察機關依照道路交通管理處罰條例第五
    條規定所發布命令之違規行為，應可認定。抗告人所辯，要無可採。
四、綜上所述，抗告人違規駕車行駛禁行路段之事實，堪以認定，原處分機關依道路
    交通管理處罰條例第六十第二項第二款及第六十三條第一項第一款規定，裁處抗
    告人罰鍰新臺幣九百元，並記違規點數一點。原審法院認原處分機關所為裁處，
    於法並無不合，駁回抗告人之異議。本院經核原裁定認事用法，並無不當。抗告
    人抗告意旨，猶執前詞，指摘原審裁定不當，顯無理由，應予駁回。
五、據上論斷，應依道路交通案件處理辦法第二十六條、刑事訴訟法第四百十二條，
    裁定如主文。
中  華  民  國      九十二      年        十        月      十五        日
                                臺灣高等法院臺南分院刑事第一庭
                                    審判長法官  茆    臺    雲
                                          法官  李    文    福
                                          法官  蔡    長    林
右正本證明與原本無異。
不得抗告。
                              法院書記官  李    培    薇
中  華  民  國      九十二      年        十        月      十六        日


司法院資訊處製作；財團法人民間司法改革基金會備份。
